【裁判字號】    89,訴,820
【裁判日期】    900209
【裁判案由】    偽造文書
【裁判全文】
臺灣臺北地方法院刑事判決                          八十九年度訴字第八二號
    公  訴  人  臺灣臺北地方法院檢察署檢察官
    被      告  甲○○
右列被告因偽造文書案件，經檢察官提起公訴（八十九年度偵續字第五號），本院判
決如左：
    主      文
甲○○無罪。
    理      由
一、公訴意旨略以：如附件起訴書所示。
二、按犯罪事實應依證據認定之，無證據不得推定其犯罪事實，刑事訴訟法第一百五
    十四條定有明文。又所謂認定犯罪事實之證據，係指足以認定被告確有犯罪行為
    之積極證據而言，如未發現相當證據，或證據不足以證明，自不能以推測或擬制
    之方法，以為裁判基礎，最高法院四十年台上字第八六號著有判例可稽。又「無
    辜之推定」乃刑事司法程序上之基本原則，此種原則表現在刑事案件中，只是另
    一種形式表示負擔之法則。易言之，刑事案件之追訴，必須提出證據（舉證負擔
    ），並需說服至無合理懷疑之地步（證明負擔），始能謂被告有罪。又此處所謂
    「合理的懷疑」是指在一切證據經過全部的比較或考慮後，審理事實的法官本於
    道義良知，對於該項證據有可以說出理由來的懷疑，此時對於追訴之事實，便不
    能信以為真，便應對被告作出無罪之判決。又該項無「合理懷疑」（證明之負擔
    ）應到達何種程度，一般原則上應依民事訴訟與刑事訴訟的分別，而有不同之要
    求，以淺顯易懂之概念而言，前者（民事訴訟）乃錢債細故，後者（刑事訴訟）
    係人命關天。對於刑事案件之被告，用有罪之判決剝奪其生命、自由和名譽等法
    益，顯應需要更為嚴謹之法則，甚至罪刑越重者，應該要求說服（無合理懷疑）
    之程度也越高。在許多民事案件之判例上，除了證據優勢（ＰＲＥＰＯＮＤＥＲ
    ＡＮＣＥ）法則以外，還要有更進而有明白、強而有力、足使人信服之證據，刑
    事上應比前開要求更高，始得對被告為有罪之判決。最高法院八十八年台上字第
    九五四號判決亦認「認定犯罪事實所憑之證據，雖不以直接證據為限，間接證據
    亦包括在內，然而無論直接證據或間接證據，其為訴訟上之證明，須於通常一般
    人均不致有所懷疑，而得確信為真實之程度者，始得據為有罪之認定，倘其證明
    尚未到達此一程度，而有合理之懷疑存在時，即難遽採為不利被告之認定」，即
    採此一見解。
三、公訴人認被告犯有刑法第二百十六條、第二百十條行使偽造私文書之罪嫌，無非
    係以被告甲○○曾於偵查中坦認伊於民國八十八年二月十一日經新竹市警察局刑
    警隊告知分析檢驗報告係偽造後，仍行使廣告海報之事實及廣告海報等為其主要
    論據；訊之被告甲○○則堅詞否認有何行使偽造私文書之犯行，辯稱：伊在偵查
    中所謂海報仍在使用之意，是伊於八十八年二月十一日以前，曾發過廣告單給證
    人己○○，只發一次，後來沒有再回收，故有幾張廣告單仍在外面流通，非於八
    十八年二月十一日以後有何再行使該廣告單之事實等語。經查：
    （一）被告甲○○偵查時固陳稱：「（目前仍有印製廣告單？）僅在當初一次印
          製完成，現在仍在使用，因無人告知該資料是假的。（何時知檢驗報告是
          假的？）我們一直相信丙○○（註：丙○○乃本案之另一被告，到案後另
          結）有去申請，僅是遺失」等語（見偵卷第五二頁正面），然被告並未明
          言究竟是在八十八年二月十一日以前所散發之廣告傳單繼續使用，抑或有
          另散發廣告傳單之行為，而於本院訊問時，被告甲○○堅詞否認有何於八
          十八年二月十一日以後繼續發放該廣告傳單（即行使該偽造之分析報告）
          之行為（見本院八十九年八月一日訊問筆錄、九十年二月二日審理筆錄）
          ，在無何積極之證據下，公訴人能否僅以被告該項真意不明之供述，逕認
          係對被告不利之證據，已非無疑。
    （二）而被告甲○○所經營之禾鴻國際有限公司之經銷商，經本院查明之結果，
          僅有內助實業有限公司（下簡稱內助公司）乙家，而內助公司之負責人鄭
          祥麟到庭結證稱：「（禾鴻有無提供分析報告？）有，是甲○○親自拿給
          我的，有海報、產品也有簡易報告，當初看到工研院的分析報告才跟他交
          易，時間是八十七年底到八十八年四月，期間被告沒有告訴我報告是偽造
          的，一直等到警局告訴我們才知道是偽造的，我們跟被告買防銹器有一百
          多台，有人打電話來抱怨防銹器的功能，我請他們去找甲○○」等語（見
          本院八十九年八月一日訊問筆錄）、「（與被告甲○○交易，他是否一開
          始即將分析報告交給你？）他把五、六份海報及產品說明書交給我，我共
          訂了一百二十台。．．．（八十八年三、四月間有無向被告甲○○訂貨？
          ）沒有，後來還有十幾台（沒賣出去），我因與他（被告甲○○）（處得
          ）不愉快，未退貨（給他），之後，我自行登報販售。甲○○自出事後即
          未與我聯絡，我也未再向他進貨．．．（有無其他同業向王某訂購同樣的
          產品？）因我是批發商，不知其他人有無訂貨」等語（見本院八十九年十
          二月八日訊問筆錄），被告對證人己○○之證言認為實在，並經本院再質
          之被告甲○○「為何於八十八年二月十一日作警訊筆錄後，知道該廣告傳
          單之分析報告是偽造，不向證人己○○回收廣告單？」被告答以「我有找
          過丙○○之父，因我無法認定產品有問題，且我與鄭某間因價金不愉快，
          不可能再去找他」（見同日訊問筆錄）等語，核與證人己○○之前開證述
          相符，亦與另被告丙○○之父親，即證人乙○○到庭證稱「．．．我是到
          新竹（市）警局見到甲○○，當時我跟他說防爆（註：即證人乙○○送工
          研院檢測之瞬間補胎防爆劑）的有送檢測，防銹的（註：即本件偽造之汽
          車微電腦防銹器）沒有送檢測，但我有交待丙○○去送檢測，當時我認為
          鑑定報告（即該廣告傳單上所附微電腦防銹器之分析報告）是真的，我也
          告訴王某這是真的」等語（見本院八十九年十一月七日訊問筆錄）相符。
          綜上可知，被告甲○○僅於八十七年年底販售系爭微電腦防銹器一百二十
          台時，曾給付證人己○○五、六份載有該偽造財團法人工業技術研究院化
          學研究所（下簡稱工研院）之分析報告，此後便再無散發載有該分析報告
          傳單之行為，而公訴人亦認被告甲○○於八十八年二月十一日以前，對該
          分析報告是丙○○偽造乙節並不知情，亦有另被告丙○○之供述；及證人
          乙○○、庚○○之陳述（或證言）可按，即無何積極證據證明被告甲○○
          於八十八年二月十一日至新竹市警察局後，有何行使偽造私文書（廣告傳
          單）之行為；再者，被告甲○○雖經警局告知該分析報告是偽造的，然證
          人乙○○在警局一再向被告保證該分析報告確係屬實，依理被告甲○○對
          於該分析報告之真偽，應陷入真假不明之狀態，自足以作為本院認被告無
          罪之「合理的可疑」，佐以證人己○○與被告斯時處於交惡之狀態，更難
          認被告甲○○有何行使偽造私文書之犯行。
    （三）至於本案之檢舉人丁○○，經本院依其檢舉書函上所載之電話向中華電信
          股份有限公司查詢之結果，該電話之申請人為證人戊○○，復經本院傳喚
          證人戊○○到庭證稱：伊不認識被告，也不認識己○○，也沒有買過汽車
          防銹器，更未向工研院檢舉過，伊是經營撞球場等語（見本院九十年二月
          二日審理筆錄），足徵，該檢舉書函應屬暱名，並非證人戊○○所書，自
          難認為係對被告甲○○不利之證據。
    （四）此外，本院復查無其他積極證據證明被告有何公訴人所指訴之行使偽造私
          文書犯行，因不能證明被告犯罪，揆諸前開說明，自應為被告無罪之諭知
          。
四、至於同案另被告丙○○俟其到案後另結，附此敘明。
據上論結，應依刑事訴訟法第三百零一條第一項，判決如主文。
本案經檢察官楊文慶到庭執行職務。
中    華    民    國      九  十        年      二      月    九        日
                                        臺灣臺北地方法院刑事第七庭
                                                    法  官  趙子榮
右正本證明與原本無異。
如不服本判決，應於判決送達後十日內向本院提出上訴狀 (應附繕本) ，上訴於
臺灣高等法院。
                                                    書記官  林鈴芬
中    華    民    國      九  十       年       二      月   十  二    日


司法院資訊處製作；財團法人民間司法改革基金會備份。
